【裁判字號】    98,交聲,1357
【裁判日期】    980630
【裁判案由】    聲明異議
【裁判全文】
臺灣高雄地方法院交通事件裁定        98年度交聲字第1357號
原處分機關  高雄市政府交通局
代  表  人  甲○○
異  議  人
即受處分人  乙○○
上列異議人即受處分人因違反道路交通管理處罰條例案件，對於
高雄市政府交通局民國98年4 月9 日所為之高市交裁字第裁32-V
P0000000號裁決聲明異議，本院裁定如下：
    主  文
原處分撤銷。
乙○○不罰。
    理  由
一、原處分意旨略以：異議人即受處分人乙○○（下稱異議人）
    所有之車牌號碼ZQ-0421 號自用小客車，於民國97年1 月28
    日上午11時53分許，經人駕駛，行經屏東縣屏85線與屏83線
    之有燈光號誌管制之路口（屏東縣竹田鄉臺88線與屏85線交
    流系統前路口）時，闖越紅燈，經警逕行舉發，爰依道路交
    通管理處罰條例（下稱道交條例）第53條第1 項規定，裁處
    罰鍰新臺幣（下同）5,400 元之處分。而異議人於98年4 月
    30日收受上開裁決書後，於98年5 月11日向原處分機關聲明
    異議，爰依法移送本院審理等情。
二、聲明異議意旨略以：異議人未收到本件違規採證照片，不知
    是否確有闖紅燈之行為，原處分機關逕為裁決，異議人不服
    ，爰依法聲明異議，請求撤銷原處分等語。
三、按聲明異議，應以司法狀紙，敘述異議之理由，提出於原處
    分機關為之，原處分機關應於接受異議書狀後5 日內，將該
    案卷宗及有關證物，送交該管地方法院或其分院交通法庭；
    又違反道路交通管理事件，受處分人不服處罰，依法聲明異
    議者，處罰機關應於接受異議狀5 日內，製作不服違反道路
    交通管理事件裁決聲明異議移送書，將案卷及有關證物連同
    聲明異議書狀，送交該管地方法院審理，道路交通案件處理
    辦法第13條及違反道路交通管理事件統一裁罰基準及處理細
    則第65條分別訂有明文。準此，如交通違規之舉發機關將違
    規案件移送汽車所有人之車籍地或駕駛人之駕籍地裁處，而
    該裁處機關所在地並非在受處分人之住所、居所地或所在地
    或違規案件之行為地，如受處分人聲明異議，該裁處機關所
    在地之法院仍有管轄權（臺灣高等法院暨所屬法院97年11月
    12日法律座談會刑事類提案第44號法律座談會研討結果參照
    ）。經查，本件異議人原設籍於高雄市○鎮區○○路117 號
    ，嗣於98年1 月12日遷址至屏東縣恆春鎮○○路192 巷12號
    之1 乙節，有個人基本資料查詢結果、遷徙紀錄資料查詢結
    果各1 紙可參（見本院98年度交聲字第1357號卷第11至12頁
    ）。又依本件裁決書所載，異議人所有之上開自小客車違規
    時間為97年1 月28日，違規地點為屏東縣屏85線與屏83線之
    路口，有高雄市政府交通局98年4 月9 日高市交裁字第裁32
    -VP0000000號裁決書、屏東縣政府警察局98年6 月2 日屏警
    交字第0980027842號函在卷可稽（見同上卷第7 、13頁），
    本件交通違規地點及異議人目前之戶籍地固均在屏東縣，惟
    異議人遭舉發違規時之戶籍地設於高雄市，原舉發機關屏東
    縣政府警察局因而將違規案件移送高雄市政府交通局裁處，
    異議人既對高雄市政府交通局裁處之處分不服，提起聲明異
    議，揆諸前揭說明，本件原處分機關即高雄市政府交通局所
    在地之法院即本院，自有管轄權，合先敘明。
四、次按受處分人不服公路主管機關所為之處罰，得於接到裁決
    書之翌日起20日內，向管轄地方法院聲明異議，道交條例第
    87條第1 項定有明文。本件原處分機關以上開裁決裁處異議
    人前揭處分，異議人於98年4 月30日收受該裁決書後不服，
    於98年5 月11日具狀向原處分機關聲明異議等情，有裁決書
    及其送達證書、聲明異議狀及其上交通事件裁決中心收文戳
    章在卷足參（見同上卷第3至7頁），未逾前開法定期間，是
    本件聲明異議之程序為合法。
五、按汽車駕駛人，行經有燈光號誌管制之交岔路口闖紅燈者，
    處1,800 元以上5,400 元以下罰鍰，道交條例第53條第1 項
    固有明文。惟法院受理有關交通事件，準用刑事訴訟法之規
    定，道交條例第89條前段亦有明定。而犯罪事實應依證據認
    定之，無證據不得認定犯罪事實；不能證明被告犯罪者，應
    諭知無罪之判決，刑事訴訟法第154 條第2 項、第301 條第
    1 項分別定有明文。又事實之認定，應憑證據，如未能發現
    相當證據，或證據不足以證明，自不能以推測或擬制之方法
    ，為裁判之基礎，故法院於審理行為人違反道交條例之案件
    ，為事實之認定時，如無相當證據，或證據不足以證明原處
    分機關所認定之行為人違規事實時，即應為異議人不罰之諭
    知。經查，原處分機關認異議人所有之上開自小客車於前揭
    時、地闖越紅燈而為前開處分所依憑者，乃為屏東縣政府警
    察局於97年2 月12日填製之屏警交字第VP0000000 號舉發通
    知單，而屏東縣政府警察局係依違規採證照片逕行舉發本件
    交通違規事件，然該違規採證照片之底片檔因逾保存期限業
    已銷毀等情，有屏東縣政府警察局上開函文及所附舉發違反
    交通管理事件通知單紙可證（見同上卷第13至14頁），該違
    規採證照片既已銷毀，自無從作為認定上開自小客車有無違
    規之證據。此外，復查無其他證據足資證明上開自小客車有
    如原處分所認定之交通違規行為。揆諸前揭說明，自不得逕
    認異議人所有之上開自小客車有於前揭時、地闖紅燈之交通
    違規行為。
六、綜上所述，本件原處分機關認異議人有前述交通違規行為，
    逕依道交條例第53條第1 項規定，裁處異議人罰鍰5,400 元
    之處分，尚有未洽。異議人不服裁決，提起本件異議，為有
    理由，應由本院將原處分撤銷，並另為異議人不罰之諭知。
七、據上論斷，依道路交通案件處理辦法第20條前段，裁定如主
    文。
中    華    民    國    98    年    6     月    30    日
                  交通法庭    法  官  毛妍懿
以上正本證明與原本無異。
如不服本裁定，應於收受送達後5 日內向本院提出抗告狀。
中    華    民    國    98    年    6     月    30    日
                              書記官  林晏光


司法院資訊處製作；財團法人民間司法改革基金會備份。
